【裁判字號】    99,審訴,1982
【裁判日期】    991231
【裁判案由】    偽造文書等
【裁判全文】
臺灣桃園地方法院刑事判決            99年度審訴字第1982號
公  訴  人  臺灣桃園地方法院檢察署檢察官
被      告  宮明斌
上列被告因偽造文書等案件，經檢察官提起公訴（99年度偵字第
11836 號），被告於準備程序進行中為有罪陳述，經本院合議庭
裁定由受命法官獨任進行簡式審判程序，判決如下：
    主  文
宮明斌共同行使偽造公文書，足以生損害於公眾及他人，處有期
徒刑壹年月，扣案如附表編號1所示之印文壹枚沒收。
    事實及理由
一、被告所犯之罪，為死刑、無期徒刑、最輕本刑3 年以上有期
    徒刑或高等法院管轄第一審案件以外之罪，而被告於本院準
    備程序進行中，就被訴事實為有罪之陳述，經本院告知簡式
    審判程序意旨，並聽取公訴人及被告之意見後，依刑事訴訟
    法第273 條之1 第1 項之規定，裁定依簡式審判程序審理。
二、犯罪事實：
    宮明斌於民國98年間加入某姓名年籍不詳綽號「小胖」成年
    男子所屬詐欺集團，而與「小胖」等詐欺集團成員共同基於
    行使偽造公文書、僭行公務員職權及詐欺取財之犯意聯絡，
    先由集團成員於98年11月2 日假冒警察及檢察官之名義，向
    陳芳佯稱：其身分證遭人冒用開設帳戶，並遭詐欺集團利用
    ，須將存款提出來交給司法機關保管等語，陳芳因此陷於錯
    誤，於98年11月5 日至臺北市○○區○○路4 段37號之臺北
    富邦銀行大安分行將定期存款解約後，提領現金新臺幣（下
    同）220 萬元，而宮明斌亦在「小胖」之指示下，先至陳芳
    位在臺北市○○區○○街住處附近之便利商店，接收該詐欺
    集團成員所傳真如附表一所示偽造之「臺中地方法院地檢署
    監管科」及「臺中地檢署監管科收據」之公文書2 紙，並於
    同日中午12時許，在臺北市○○區○○路4 段71巷與大安路
    1 段83巷口與陳芳碰面，並冒充檢察官，且交付上開偽造之
    公文書予陳芳以行使，足生損害於臺灣臺中地方法院檢察署
    及公務人員對外執行公務之信用性。而陳芳亦不疑有他，遂
    交付上開款項予宮明斌保管。宮明斌取得款項後，隨即搭乘
    計程車至桃園縣新屋交流道附近，將該款項轉交給「小胖」
    ，「小胖」則交付2 萬2,000 元之酬勞予宮明斌。嗣經陳芳
    發覺有異而報警查獲，並扣得上開偽造之公文書2 張。
三、認定被告犯罪所憑之證據：
  (一)被告宮明斌於警詢、偵訊及本院審理時之自白。
  (二)被害人即告訴人陳芳於警詢時之證述。
  (三)偽造「臺中地方法院地檢署監管科」及「臺中地檢署監管科
    收據」、內政部警政署刑事警察局99年1 月5 日刑紋字第09
    90001354號鑑驗書暨所附指紋卡片各1 份、臺北市政府警察
    局大安分局刑案現場勘察報告及勘察照片6 張。
  (四)臺北市政府警察局文山二局景美派出所受理各類案件紀錄表
    、受理刑事案件報案三聯單、陳芳於台北銀行大安分行之活
    期儲蓄存款存摺明細影本、內政部警政署反詐騙案件紀錄表
    、通聯紀錄各1份及陳芳指認被告宮明斌之照片1 張。
四、按刑法所謂公印，係指公署或公務員職務上所使用之印信而
    言；所謂公印或公印文，係專指表示公署或公務員資格之印
    信而言，即俗稱大印與小官印及其印文（最高法院22年上字
    第1904號及69年臺上字第693 號判例意旨可資參照）；又按
    公印之形式凡符合印信條例規定之要件而製頒，無論為印、
    關防、職章、圖記，如足以表示其為公務主體之同一性者，
    均屬之（最高法院89年度臺上字第3155號判決意旨可參）。
    而不符印信條例規定或不足以表示公署或公務員之資格之印
    文，如機關長官之簽名章僅屬於代替簽名用之普通印章，即
    不得謂之公印（最高法院86年度臺上字第4631號判決意旨參
    照）；又與我國公務機關名銜不符之印文，難認為公印文（
    最高法院84年度臺上字第6118號判決意旨參照）。經查，如
    附表編號1 所示公文書上之偽造印文「臺灣台中地方法院檢
    察署印」，其字體非陽文篆字，與印信條例第3 條第2 項規
    定印信字體不符，依上開說明，自無從認定為依印信條例所
    規定製頒之印信，而與公印文之要件不符，僅能論以通常印
    文。又按公文書係指公務員職務上製作之文書，刑法第10條
    第3 項定有明文；而刑法上偽造文書罪，係著重於保護公共
    信用之法益，即使該偽造文書所載名義製作人實無其人，而
    社會上一般人仍有誤信其為真正文書之危險，仍難阻卻犯罪
    之成立（最高法院54年臺上字第1404號判例意旨參照）。查
    附表編號1 、2 所示之公文書，雖均係以地檢署監管科之名
    義製作，檢察署實際上並無此一單位，然形式上均已表明係
    臺灣臺中地方法院檢察署政府機關所出具，其內容均與犯罪
    偵查事項有關，自係表彰該公署公務員本於職務製作之意，
    且一般人苟非熟知檢察組織，尚不足以分辨該單位是否實際
    存在，仍有誤信該等文書為公務員職務上所製作之真正文書
    之危險，應認為偽造之公文書。故核被告所為，係犯刑法第
    216 條、第211 條之行使偽造公文書、第158 條第1 項之僭
    行公務員職權罪及第339 條第1 項之詐欺取財罪。被告與該
    詐騙集團偽造印文之行為係偽造公文書之部分行為，而偽造
    之低度行為復為行使之高度行為所吸收，均不另論罪。被告
    與綽號「小胖」之男子及其所屬之詐騙集團成員間，就上開
    行使偽造公文書、僭行公務員職權及詐欺取財之犯行，有犯
    意聯絡及行為分擔，為共同正犯。被告以一行為而觸犯行使
    偽造公文書罪、僭行公務員職權罪及詐欺取財罪，為想像競
    合犯，應依刑法第55條規定從一重之以行使偽造公文書罪處
    斷。爰審酌被告年青力壯，不思以正途獲取報酬，卻貪圖小
    利，假冒公務員詐被騙被害人，損及地方法院檢察署公文書
    之正確性及司法機關之公信力，並參酌被害人損失財物高達
    220 萬元，未獲賠償，損失甚重，惟兼衡被告於行為時甫滿
    18歲，思慮不周，及犯後坦承犯行，態度尚可，及其參與犯
    罪程度、分工情形及所獲不法利益等一切情狀，量處如主文
    所示之刑，以示懲儆。末查本件扣得如附表所示之公文書2
    張，因被告已交付被害人所有，不再屬被告或共犯所有，固
    無從依法宣告沒收，然附表編號1 所示公文書上偽造之印文
    1 枚，應依刑法第219 條規定，不問屬於犯人與否，沒收之
    。
五、應適用之法條：
    刑事訴訟法第273 條之1 第1 項、第299 條第1 項前段、第
    310 條之2 、第454 條第1 項，刑法第28條、第216 條、第
    211 條、第158 條第1 項、第339 條第1 項、第55條、第
    219 條，刑法施行法第1 條之1 第1 項、第2 項前段。
六、如不服本判決，應於判決送達後10日內向本院提出上訴狀（
    應附繕本），其未敘述上訴理由者，應於上訴期間屆滿後20
    日內補提理由書狀於本院，上訴於臺灣高等法院。
本案經檢察官馮浩庭到庭執行職務。
中    華    民    國    99    年    12    月     31   日
                    刑事庭  法  官  許曉微
以上正本證明與原本無異。
                            書記官  洪明媚
中    華    民    國    99    年    12    月     31   日
附錄本案論罪科刑法條：
中華民國刑法第158 條第1 項
冒充公務員而行使其職權者，處3 年以下有期徒刑、拘役或5 百
元以下罰金。
中華民國刑法第211 條
偽造、變造公文書，足以生損害於公眾或他人者，處1 年以上7
年以下有期徒刑。
中華民國刑法第216 條
行使第210條至第215條之文書者，依偽造、變造文書或登載不實
事項或使登載不實事項之規定處斷。
中華民國刑法第339 條第1 項
意圖為自己或第三人不法之所有，以詐術使人將本人或第三人之
物交付者，處5 年以下有期徒刑、拘役或科或併科1 千元以下罰
金。
 附表：
┌──┬────────────┬────────────┐
│編號│       物品名稱         │       應沒收之物       │
├──┼────────────┼────────────┤
│1   │偽造之「臺中地方法院地檢│偽造之「臺灣台中地方法院│
│    │署監管科」公文書1張     │檢察署印」印文1 枚      │
├──┼────────────┼────────────┤
│2   │偽造之「臺中地檢署監管科│無                      │
│    │收據」公文書1張         │                        │
└──┴────────────┴────────────┘

司法院資訊處製作；財團法人民間司法改革基金會備份。
